臺灣士林地方法院刑事判決　　　　　　　　　　　　　九十一年度訴字第四九九號
　　公　訴　人　臺灣士林地方法院檢察署檢察官
　　被　　　告　乙○○
右列被告因偽造文書等案件，經檢察官提起公訴 (九十一年度偵字第七二八六號、七
七○二號)，本院判決如左：
    主  文
乙○○連續行使偽造私文書，足以生損害於他人，處有期徒刑伍月，如易科罰金，以
參佰元折算壹日，扣案如附表二Ａ所示偽造之「丙○○」署押柒枚均沒收。又行使偽
造私文書，足以生損害於公眾及他人，處有期徒刑肆月，如易科罰金，以參佰元折算
壹日；偽造如附表二Ｂ所示之「甲○○」署押（含簽名及指印）共伍拾壹枚
均沒收應執行有期徒刑柒月，如易科罰金，以參佰元折算壹日，緩刑參年。如附表所
示偽造之「丙○○」、「甲○○」署押（含簽名及指印）共伍拾捌枚均沒收。
    事  實
一、乙○○基於意圖為自己不法之所有及偽造署押並偽造文書之概括犯意，於民國九
    十一年五月二十三日下午六時許，在台北縣蘆洲市○○路二九○巷一弄二號警衛
    室，向不知情之警衛謊稱是住於同棟八號三樓之住戶「丙○○」，而偽簽「丙○○」之署押於信件代收登記簿之私文書上，足以生損害於丙○○，進而使警衛陷
    於錯誤而交付日盛國際商業銀行（下稱日盛銀行）掛號郵寄給丙○○的信件一封
    （內有丙○○申請之ＭＡＳＴＥＲ信用卡一張，卡號：00000000000
    00000號）。乙○○於詐得上開信用卡後，隨即在上開信用卡背面的簽名欄
    內偽簽「丙○○」之署押而偽造私文書，足生損害於丙○○及ＭＡＳＴＥＲ信用
    卡國際組織對於信用卡管理之正確性。之後，乙○○又於同日下午七時許，到同
    棟大樓內丙○○未上鎖的個人信箱內竊取載有張女的出生年月日及身分證字號之
    廣告信函後，隨即返家以電話輸入丙○○個人生日及身分證字號完成開卡。其後
    ，乙○○就持上述冒領之信用卡，前後四次在如附表一編號一至四號所示之時間
    、特約商店內，以刷卡方式，購買價值如附表一簽帳單所載金額之商品，並於每
    次刷卡付費時，在如附表一編號一至四號所示二聯式或三聯式的簽帳單私文書持
    卡人存根聯、商店存根聯及聯合信用卡中心存查聯上，以複寫之方式，同時偽簽
    「丙○○」之署押共九枚，並將偽造之簽帳單交付店員，致使特約商店店員誤以
    為乙○○係正當持卡人，而陷於錯誤交付如附表一所示價值之物品及簽帳單持卡
    人存根聯四張，足生損害於丙○○及如附表所示之特約商店並日盛銀行。嗣於九
    十一年五月二十四日中午一時三十分許，在台北縣淡水鎮○○路十九號「麗嬰房
    」商店內，乙○○持上開信用卡欲持向店員黃麗娟刷卡消費時，因無法刷卡而未
    得手，經店員聯繫日盛銀行後，為警當場逮捕，並扣得上開信用卡一張。
二、乙○○被警察逮捕後，竟然為了掩飾她另案通緝犯之身分，竟冒用其妹甲○○（
    另為不起訴處分）的名義在警訊及偵查中應訊，並於警員制作如附表二Ｂ之逮捕
    通知書本人聯的私文書上，偽造甲○○的簽名一枚及指印三枚，表示其已收受該
    通知及不用通知家屬的意思，再交還警員處理而行使之。並承接前述偽造署押之
    犯意，於同日下午三時三十分許，在附表二Ｂ台北縣政府警察局淡水分局中山路
    派出所偵訊筆錄、信用卡正反面影本、照片、盜用明細表、日盛銀行信用卡部掛
    號信函、指紋卡上，接續偽造「甲○○」之簽名十枚及捺指印三十六枚（起訴書
    誤載各為九枚及漏列指紋卡指紋二十枚），分別表示「甲○○」為其本人無誤之
    意思，持交該分局員警收執；經該分局移送本署後，復於隔天（二十五日）上午
    十一時二十五分許，在附表二Ｂ檢察官的訊問筆錄上，承上偽造署押犯意而偽造
    「甲○○」之簽名一枚，均足生損害於「甲○○」及警察、檢察機關對於犯罪偵
    查之正確性。嗣於九十一年七月八日下午三時許，乙○○在偵查機關未發覺前，
    向台灣士林地方法院檢察署檢察官自首冒名應訊。
三、案經日盛銀行訴由台北縣政府警察局淡水分局報告及乙○○自首由台灣士林地方
    法院檢察署檢察官偵查起訴。
    理  由
一、被告乙○○於審理中坦承前述所有犯罪事實，核與告訴代理人林永和於警訊、偵
    查中及被害人丙○○於警訊中之指訴情節相符。此外，復有證人黃麗娟於警訊之
    證言、信件代收登記簿影本乙紙、信用卡簽帳單影本四份及日盛銀行出具之盜用
    明細表乙份附卷可證。另有證人甲○○偵查中之證言及警訊筆錄、信用卡正反面
    影本、照片、盜用明細表、日盛銀行信用卡部掛號信函、指紋卡、偵查筆錄、逮
    捕通知書上被告簽名及指印附卷可證。本件事證明確，被告犯行足以認定，應依
    法論罪科刑。
二、核被告所為，其犯罪事實欄一部分，係犯刑法第二百十六條、第二百十條行使偽
    造私文書、第三百二十條第一項竊盜罪、第三百三十九條第一項、第三項之詐欺
    取財罪及詐欺取財未遂罪。其偽造「丙○○」署押係偽造私文書之階段行為，偽
    造私文書之低度行為應為行使偽造私文書之高度行為所吸收，均不另論罪。又被
    告所犯行使偽造私文書及詐欺取財罪，其先後多次犯行，時間緊接，所犯均係犯
    罪構成要件相同之罪，顯係均基於概括犯意為之，均為連續犯，均應依同法第五
    十六條之規定，各論以行使偽造私文書及詐欺取財既遂一罪，並依法加重其刑。
    再被告所犯上開三罪間，有方法、結果之牽連關係，應依同法第五十五條之規定
    ，從一重之連續行使偽造私文書罪處斷。前開竊盜罪部分，雖起訴書漏未論述，
    惟公訴人於審理中已擴張此部分，且與本案論罪部分有牽連犯之裁判上一罪關係
    ，本院自得審理，併此說明。另其犯罪事實欄二部分在警訊及偵查訊問筆錄、信
    用卡正反面影本、照片、盜用明細表、日盛銀行信用卡部掛號信函、指紋卡上，
    偽造「甲○○」簽名或捺指印之行為，乃係基於同一犯意所為之接續行為，並侵
    害同一法益，為接續犯，屬單純一罪，故被告多次偽造「甲○○」簽名及捺指印
    ，係犯刑法第二百十七條之偽造署押罪。另被告於上開逮捕通知書上，偽簽「甲○○」及捺指印，足以表示業經收受通知等文書意思之證明，性質上屬於刑法第
    二百十條所稱私文書（起訴書誤為準私文書，惟公訴人於審理時已更正），被告
    於上開文書上偽簽「甲○○」及捺指印，復持以行使交付各該承辦警員，係犯刑
    法第二百十六條、第二百十條之行使偽造文書罪。被告於上開逮捕通知書上，偽
    簽「甲○○」及捺指印之行為，係偽造私文書之部分行為，為偽造私文書所吸收
    ；偽造私文書後復持以行使，偽造之低度行為應為行使之高度行為所吸收，均不
    另論罪。被告所犯前開偽造署押及行使偽造私文書二罪間，有方法結果之牽連關
    係，應依刑法第五十五條規定，從一重之行使偽造私文書罪論處。又上開二部分
    之犯罪行為，犯意各別，應分論併罰。又被告於尚未有偵查犯罪職權之公務員發
    覺前，向台灣士林地方法院檢察署檢察官自首犯罪冒用甲○○名義偽造署押及偽
    造文書部分，而接受裁判，此有偵查筆錄附卷可查，為對於未發覺之罪自首而接
    受裁判，應依刑法第六十二條前段之規定減輕其刑。爰審酌被告因家庭經濟困難
    之犯罪動機、目的、所生之損害不大、被告素行、學歷國中，犯罪後已與日盛銀
    行達成民事和解並賠償損失、被害人張聘玉表示不提告訴等一切情狀，各量處如
    主文所示之刑，並定其應執行刑及諭知易科罰金之折算標準。又被告前未曾受有
    期徒刑以上刑之宣告，因一時失慮，偶罹刑典，事後已坦承犯行，深具悔意，經
    此刑之宣告後，應知警惕而無再犯之虞，本院因認暫不執行其刑為當，均予以宣
    告緩刑，用啟自新。又信用卡為日盛銀行所有，信件收受簿為社區所有，簽帳單
    商店及聯合信用卡中心存查聯共五份，雖為店家及信用卡中心收回，但其上被告
    偽造之「丙○○」署押共七枚，均為偽造，均應依刑法第二百十九條之規定宣告
    沒收；另被告收執之顧客聯四份，為被告所有且供犯罪所用，但並未扣案且已經
    被告丟棄，業據被告供陳在卷，爰不依刑法第三十八條第一項第二款宣告沒收。
    另被告偽造如附表二Ｂ部分之「甲○○」署押（含簽名及指印）共五十一枚，均
    應依刑法第二百十九條宣告沒收。
據上論斷，應依刑事訴訟法第二百九十九條第一項前段，刑法第五十六條、第二百十
六條、第二百十條、第二百十七條第一項、第三百二十條第一項、第三百三十九條第
一項、第五十五條、第五十一條第五款、第六十二條前段、第四十一條第一項前段、
第二項、第二百十九條，罰金罰鍰提高標準條例第一條前段、第二條，判決如主文。
本案經檢察官王碧霞到庭執行職務。
中      華      民      國    九十一    年      十二    月    十三      日
                                臺灣士林地方法院刑事第二庭
                                        法  官  李  建  忠
右正本證明與原本無異。
如不服本判決應於送達後十日內向本院提出上訴狀。
                                        書記官  曾  韻  蒔
中      華      民      國    九十一    年      十二    月    十三      日
附表一：
┌──┬────┬───────┬────────┬─────────┐
│編號│  時間  │   地點       │   商店名稱     │    消費金額      │
│    │        │              │                │   （新台幣）     │
├──┼────┼───────┼────────┼─────────┤
│一  │九十一年│台北市○○○路│百分百行動通訊行│二萬四千八百四十元│
│    │五月二十│五十巷七號二樓│                │                  │
│    │三日    │              │                │                  │
├──┼────┼───────┼────────┼─────────┤
│二  │九十一年│不詳          │珍愛珠寶銀樓    │五千六百元        │
│    │五月二十│              │                │                  │
│    │三日    │              │                │                  │
├──┼────┼───────┼────────┼─────────┤
│三  │九十一年│台北市○○○路│巴黎服飾行      │八千元            │
│    │五月二十│五十巷七號二樓│                │                  │
│    │三日    │              │                │                  │
├──┼────┼───────┼────────┼─────────┤
│四  │九十一年│不詳          │興錦旺服飾店    │九百八十元        │
│    │五月二十│              │                │                  │
│    │三日    │              │                │                  │
└──┴────┴───────┴────────┴─────────┘
 備註：前述四筆簽帳單，除編號三為一式三聯外，其餘均為一式二聯。
附表二：
┌───────────────────────────────────┐
│Ａ：被告偽造張聘玉之署押                                              │
│一、掛號信件代收登記簿          簽名一枚                              │
│二、日盛銀行信用卡（卡號：0000000000000000號）簽名一枚│
│三、附表一簽帳單共九份          簽名九枚（其中四份顧客聯己遭被告丟棄）│
├───────────────────────────────────┤
│Ｂ：被告偽造甲○○之署押                                              │
│一、逮捕通知書                  簽名一枚   指印三枚                   │
│二、信用卡影本                  簽名一枚   指印一枚                   │
│三、照片                        簽名一枚   指印一枚                   │
│四、盜用明細表                  簽名四枚   指印四枚                   │
│五、日盛銀行信用卡部掛號信函    簽名一枚   指印一枚                   │
│六、警訊筆錄                  簽名三枚   指印九枚                   │
│七、檢察官訊問筆錄              簽名一枚                              │
│八、指紋卡                                 指印二十枚                 │
└───────────────────────────────────┘
附錄本件論罪科刑法條全文：
中華民國刑法第二百一十六條 (行使偽造變造或登載不實之文書罪)
行使第二百十條至第二百十五條之文書者，依偽造、變造文書或登載不實事項或使登
載不實事項之規定處斷。
中華民國刑法第二百一十條 (偽造變造私文書罪)
偽造、變造私文書，足以生損害於公眾或他人者，處五年以下有期徒刑。
中華民國刑法第二百一十七條 (偽造盜用印章印文或署押罪)
偽造印章、印文或署押，足以生損害於公眾或他人者，處三年以下有期徒刑。
中華民國刑法第三百二十條 (普通竊盜罪、竊佔罪)
意圖為自己或第三人不法之所有，而竊取他人之動產者，為竊盜罪，處五年以下有期
徒刑、拘役或五百元以下罰金。
中華民國刑法第三百三十九條 (普通詐欺罪)
意圖為自己或第三人不法之所有，以詐術使人將本人或第三人之物交付者，處五年
以下有期徒刑、拘役或科或併科一千元以下罰金。
以前項方法得財產上不法之利益或使第三人得之者，亦同。
前二項之未遂犯罰之。
